# 企业会计准则解释第 7 号的理解

提问人：jinjunlovely 时间：2016-07-06 22:45:26
“企业会计准则解释第 7 号的投资方因其他投资方对其子公司增资而导致本投资方持股比例下降，从而丧失控制权但能实施共同控制或施加重大影响的，投资方应如何进行会计处理？中的在个别财务报表中，应当对该项长期股权投资从成本法转为权益法核算。首先，按照新的持股比例确认本投资方应享有的原子公司因增资扩股而增加净资产的份额，与应结转持股比例下降部分所对应的长期股权投资原账面价值之间的差额计入当期损益”单体报表中被稀释部分的投资收益金额根据《瑞华研究》汇编的案例讲解可以明白，但是解释公告七中确认被稀释部分的投资收益金额的方法是什么原理？

回答人：chenyiwei
其实是“视同处置”的操作思路，具体计算方法可以参考《瑞华研究 2010 ～ 2014 汇编》中问题3-1-35中的举例说明。

提问人：sh01 马学国 时间：2016-07-07 07:38:07
陈老师：准则讲解关于股权被动稀释的处理，除了丧失控制权的，还包括原来是共同控制或重大影响，降低比例后仍旧是权益法核算的等等，具体规定和处理方法这里不赘述，总结起来实际上是默认为投资比例一经改变（如某股东原来占30%，被动稀释后占25%），以后所有与投资比例相关的事项（如分红，清算时分配剩余财产等）均使用被动稀释后的比例（举例中的25%），默认这样处理简便易行，符合成本效益原则，但问题是不一定符合实际情况——我见过这样的股东会决议：原股东 3 人除共同投资这个企业外，没有任何关联关系。本次追加投资有一个股东不参与，其股权比例被动稀释后降低，但股东会一致同意，稀释前后两个比例同时有效，涉及增资前的事项或项目（如分配增资前的未分配利润）使用增资前的比例（举例中未参与增资股东的比例为30%），增资后的事项使用新比例。请问：这样的股东会决议的合法性和可操作性如何？愚以为，合法性应该没问题，公司法尊重股东意思自治且该股东会决议没有危害国家利益、社会利益和公序良俗；但可操作性比较差。但不管怎么说，只要承认该股东会决议的合法性，会计处理就一定不是准则讲解或解释中的做法，因为股东会决议的核心就是不论参与增资的还是没有参与的，不论个别报表还是合并报表，所有股东都不因为增资这件事产生利润（利得）或损失。我认为财政部发布的一些会计处理没有明确其适用的前提，导致其缺乏严谨性并给实务工作带来麻烦：如果会计认为不管怎么样都得按照财政部规定处理，可能与股东会决议等不符，越俎代庖的财政部规定效力高还是别具一格的股东会决议效力高？如果会计认为可以不执行财政部规定，又有风险。请陈老师指教。

回答人：chenyiwei
这就看出“原则导向”的重要性了。虽然财政部发布的规定不可能涵盖到实务中的所有情况，但其背后的基本原则和原理具有普遍适用性，即权益法核算的目的是反映在被投资方的净资产和净利润中实际享有的份额。

提问人：原来你就在这里 时间：2016-08-08 21:20:40
请问陈老师，3-1-35，是对超额亏损的联营企业未同比增资导致持股比例下降的处理吗？

回答人：chenyiwei
问题3-1-35（全资子公司引入外部股东导致母公司持股比例下降时的处理）.